臺灣臺中地方法院刑事判決　　　　　　　 96年度易字第659號
公　訴　人　臺灣臺中地方法院檢察署檢察官
被　　　告　甲○○
上列被告因詐欺案件，經檢察官提起公訴（九十六年度偵緝字第
二六七號、九十六年度偵緝字第二六八號），被告於準備程序中
就被訴事實為有罪之陳述，經告知簡式審判程序之旨，並聽取公
訴人、被告之意見後，由本院合議庭裁定由受命法官獨任進行簡
式審判程序，判決如下：
    主    文
甲○○幫助意圖為自己不法之所有，以詐術使人將本人之物交付
，處有期徒刑月，如易科罰金，以新臺幣壹仟元折算壹日。
    犯罪事實
一、甲○○因缺錢花用，於民國九十五年七月三日前某日，獲悉
    不詳姓名年籍綽號「小李」之成年男子擬以每星期新臺幣（
    下同）二千元之代價，租用金融機構之帳戶使用，而甲○○
    依其為成年人之知識、經驗，明知如將個人之金融機構帳戶
    存摺、金融卡及密碼出租予不詳姓名年籍之成年人使用，能
    預見該成年人有可能以所取得金融機關帳戶之存摺、金融卡
    及密碼遂行財產上犯罪之目的，竟仍基於縱若取得其金融機
    關帳戶之存摺、金融卡及密碼之成年人，自行或轉交他人用
    以實施犯罪，供作被害人匯款之用，仍不違背其本意之幫助
    使用其帳戶者向他人詐欺取財之不確定故意，於九十五年七
    月三日前之同年七月初某日，在臺北縣新莊市○○路八八七
    之一六號華南銀行新泰分行前，將其所有之大里仁化郵局之
    帳戶（帳號：00000000000000號）之存摺、
    金融卡及密碼，出租予不詳姓名年籍綽號「小李」之成年男
    子使用，甲○○以此方式幫助綽號「小李」之成年男子及其
    所屬詐欺集團為詐欺取財之犯行時，方便該詐欺集團收取贓
    款。而綽號「小李」之成年男子取得上開金融機構帳戶之存
    摺、金融卡及密碼後，即與其所屬詐欺集團基於反覆實施詐
    欺取財之犯意聯絡，先後於(1)九十五年七月三日某時，撥打
    電話給乙○○，並佯稱其抽中大獎，須先匯款始可領獎云云
    ，致使乙○○於錯誤，乃依其指示，於九十五年七月三日十
    七時十一分許，在臺北縣汐止市之龍安郵局匯款二萬一千元
    至甲○○上開大里仁化郵局帳戶內。(2)九十五年七月三日十
    五時許，不詳姓名年籍自稱「法院書記官」之成年女子撥打
    電話予丙○○，並佯稱其因涉嫌詐欺，為犯罪嫌疑人，要進
    行電話偵訊，且其帳戶須受法院監控，必須提供個人金融資
    料，並設定電話語音轉帳查詢業務云云，致使丙○○陷於錯
    誤，乃依其指示，於九十五年七月三日，前往位於臺北市○○○路一二三號之彰化商業銀行建成分行申辦電話銀行服務
    ，以致於丙○○所有彰化商業銀行建成分行帳號00000
    000000000號之帳戶內遭語音轉帳十五萬一百元至
    甲○○上開大里仁化郵局帳戶內（起訴書誤為丙○○匯款十
    五萬一百元）。嗣因丙○○發覺受騙後，遂報警處理而循線
    查知上情。
二、案經臺中縣警察局豐原分局報請臺灣臺中地方法院檢察署檢
    察官偵查起訴。
    理    由
一、被告甲○○於上開時地，將其所有之大里仁化郵局之存摺、
    金融卡及密碼，在臺北縣新莊市○○路八八七之一六號華南
    銀行新泰分行前，以每星期二千元之代價出租予綽號「小李
    」之成年男子等情，業據被告於本院審理時坦白承認，並有
    郵政存簿儲金立帳申請書、基本資料、印鑑卡各一紙在卷可
    參。又被害人乙○○、丙○○於前開時、地，因綽號「小李
    」之成年男子及其所屬詐欺集團以撥打電話通知中獎需匯款
    、涉嫌詐欺而為犯罪嫌疑人，帳戶須受法院監控等為由，致
    被害人乙○○、丙○○均陷於錯誤，被害人乙○○於上開時
    地，將二萬一千元匯入被告上開金融機構帳戶內，被害人丙○○則因申辦電話銀行服務，致其所有上開彰化商業銀行建
    成分行帳戶內之十五萬一百元遭語音轉帳至被告上開金融機
    構帳戶內之事實，亦據被害人乙○○、丙○○於警詢中指訴
    明確，復有被害人乙○○之郵政國內匯款執據一紙、彰化商
    業銀行建成分行九十六年二月八日彰建成字第○九六○四一
    八號函暨所附電話銀行服務申請書一份、顧客基本資料及帳
    務查詢一紙、存摺存款帳戶資料及交易明細查詢四份在卷可
    稽，足見被告自白與事實相符，應堪採信。
二、又金融帳戶為個人理財之工具，申請開設金融帳戶並無任何
    特殊之限制，一般民眾皆能自由申請開戶，並得同時在不同
    金融機構申請多數存款帳戶使用，乃眾所週知之事實。依一
    般人之社會生活經驗，倘係合法收入，本可自行向金融行庫
    開戶使用，而無向他人租用帳戶之必要。如他人不以自己名
    義申請開戶，而向他人租用金融機構帳戶使用，衡情，應係
    為免他人得知使用帳戶者之真實身分，故應能合理懷疑租用
    帳戶之人目的在於供犯罪所用。況近來新聞媒體，對於不肖
    犯罪集團常大量收購或使用他人存款帳戶後，再持以供作犯
    罪使用，藉此逃避檢警查緝之情事，亦多所報導；又一般人
    亦均有妥為保管及防止他人任意使用存摺、金融卡及密碼之
    認識，縱特殊情況偶須交付他人使用，亦必深入瞭解用途及
    合理性，始予提供，且該等專有物品如落入不明人士手中，
    而未加以闡明正常用途，極易被利用為與財產有關之犯罪工
    具，此乃依一般生活經驗即能體察之常識，而對於非有正當
    理由，竟徵求他人提供帳戶者，客觀上可預見其目的，係供
    為某筆資金之存入，後再行領出之用，且該筆資金之存入及
    提領過程係有意隱瞞或掩飾行為人之真實身分之用意，一般
    人本於一般認知能力均易於瞭解，是被告應可預見將帳戶存
    摺、金融卡及密碼提供他人使用將幫助他人實施犯罪，仍將
    之交付予綽號「小李」之成年男子及其所屬詐欺集團使用，
    顯預見縱有人以其金融帳戶向社會大眾詐欺財物，避免遭查
    獲，亦不違背其本意至明。
三、綜上所述，被告基於幫助他人實施詐欺取財亦不違背其本意
    之不確定故意，將上開金融機構帳戶交予該詐欺集團使用，
    幫助其等遂行詐欺取財之犯行，事證明確，被告犯行堪以認
    定。
四、按刑法上之幫助犯，係對於犯罪與正犯有共同之認識，而以
    幫助之意思，對於正犯資以助力，而未參與實施犯罪之行為
    者而言，循此而論，如未參與實施犯罪構成要件之行為，且
    係出於幫助之意思提供助力，即屬幫助犯，而非共同正犯。
    本案被告提供上開金融機構帳戶連同存摺、金融卡及密碼予
    該綽號「小李」之成年男子，雖然使綽號「小李」之成年男
    子及其所屬詐欺集團得基於詐欺取財之犯意，以向被害人佯
    稱「中大獎，須匯款始可領獎、因涉嫌詐欺，為犯罪嫌疑人
    ，帳戶須受法院監控」之方式，先後二次向被害人乙○○、
    丙○○詐取財物，並以被告所提供之上開金融機構帳戶供作
    指定匯款之帳戶，以遂行其詐欺取財之犯行，然被告單純提
    供帳戶供人使用之行為，並不等同於向被害人施以欺罔之詐
    術行為，且亦無證據證明被告有參與詐欺取財犯行之構成要
    件行為，是被告單純提供帳戶連同存摺、金融卡及密碼供人
    使用之行為，對於該詐欺集團遂行詐欺取財犯行，資以助力
    ，參照前述說明，自應論以幫助犯，而非共同正犯。次按連
    續幫助與幫助連續為不同之犯罪態樣，如基於概括犯意，多
    次幫助他人犯罪，為連續幫助，該幫助者有多次犯罪行為；
    如以一幫助行為，幫助他人連續犯罪，則為幫助連續，就幫
    助犯而言，僅有一次犯罪行為（最高法院八十七年度臺上字
    第三八六五裁判意旨參照）。復按刑事法若干犯罪行為態樣
    ，本質上原具有反覆、延續實行之特徵，立法時既予特別歸
    類，定為犯罪構成要件之行為要素，則行為人基於概括之犯
    意，在密切接近之一定時、地持續實行之複次行為，倘依社
    會通念，於客觀上認為符合一個反覆、延續性之行為觀念者
    ，於刑法評價上，即應僅成立一罪。學理上所稱「集合犯」
    之職業性、營業性或收集性等具有重複特質之犯罪均屬之，
    例如經營、從事業務、收集、販賣、製造、散布等行為概念
    者是（最高法院九十六年度臺上字第一七二號、九十五年度
    臺上字第四六八六號、九十五年度臺上字第一○七九號判決
    參照）。查本件詐欺取財之正犯先後二次詐騙被害人財物之
    行為，係於同日以相同之方式持續進行，是其等詐騙被害人
    財物之犯行，亦具有反覆、延續實行之特徵，從而在行為概
    念上，縱有二次詐騙財物之舉措，仍應評價認係包括一罪之
    集合犯，其等所為係犯刑法第三百三十九條第一項之詐欺取
    財罪，是核被告所為應成立上開罪名之幫助犯，即刑法第三
    十條第一項、刑法第三百三十九條第一項之幫助詐欺取財罪
    。再被告以幫助他人詐欺取財之意思，參與犯罪構成要件以
    外之行為，為從犯，應依刑法第三十條第二項規定，按正犯
    之刑減輕其刑。爰審酌被告之素行、教育程度、犯罪動機雖
    僅在圖得微薄利益，且被告亦非向社會一般大眾施用詐術騙
    取財物之詐欺集團人員，但其提供帳戶供他人逃避犯罪之查
    緝，卻適足以使詐欺集團肆無忌憚從事詐欺犯行，不僅助長
    犯罪歪風及增加追緝犯罪之困難，更造成被害人求償無門之
    窘境，然被告犯後已坦承犯行，態度尚佳等一切情形，量處
    如主文所示之刑並諭知易科罰金之折算標準。
據上論斷，應依刑事訴訟法第二百七十三條之一第一項、第二百
九十九條第一項前段，刑法第三十條第一項、第二項、第三百三
十九條第一項、第四十一條第一項前段，刑法施行法第一條之一
，判決如主文。
本案經檢察官楊仕正到庭執行職務。
中　　華　　民　　國　　96　　年　　4 　　月　　18　　日
                  刑事第九庭    法  官  余德正
以上正本證明與原本無異。
如不服本判決，應於送達後十日內向本院提出上訴狀（須附繕
本），上訴於臺灣高等法院臺中分院。
                                書記官  廖日晟
中　　華　　民　　國　　96　　年　　4 　　月　　18　　日
附錄論罪科刑法條
刑法第339條第1項
意圖為自己或第三人不法之所有，以詐術使人將本人或第三人之
物交付者，處五年以下有期徒刑、拘役或科或併科一千元以下罰
金。
